【裁判字號】    99,交上訴,87
【裁判日期】    991008
【裁判案由】    公共危險
【裁判全文】
臺灣高等法院刑事判決                99年度交上訴字第87號
上  訴  人  臺灣板橋地方法院檢察署檢察官
被      告  甲○○
上列上訴人因被告公共危險案件，不服臺灣板橋地方法院99年度
交訴字第61號，中華民國99年5月7日第一審判決（起訴案號：臺
灣板橋地方法院檢察署99年度偵字第6994號），提起上訴，本院
判決如下：
    主  文
上訴駁回。
    事  實
一、甲○○於民國99年1月20日16時40分許，騎乘車牌號碼SH3-
    535號輕型機車，沿臺北縣蘆洲市○○路往三民路方向行駛
    ，行經臺北縣蘆洲市○○路392號前，本應注意按遵行方向
    行駛，及應注意車前狀況，隨時採取必要之安全措施，避免
    事故之發生，而依當時情況，晴天、日間有自然光線、柏油
    路面乾燥、無缺陷、無障礙物，視距良好，並無不能注意之
    情事，竟違規跨越雙黃線逆向行駛，且疏未注意車前狀況，
    因而撞及正行走於該處之行人乙○○，致乙○○受有頭部外
    傷及頭皮血腫、多處擦挫傷之傷害（過失傷害部分未據告訴
    ），甲○○於肇事後，竟未下車查看、救護傷者或報警處理
    ，即趁隙騎車逃逸。嗣經現場某計程車駕駛記下甲○○所騎
    乘之機車車牌號碼後三碼，交由現場目擊民眾張宏友轉交據
    報到場處理之警員，警員調閱現場路口監視器畫面比對後，
    始循線查悉上情。
二、案經臺北縣政府警察局蘆洲分局報請臺灣板橋地方法院檢察
    署檢察官偵查起訴。
    理  由
壹、程序方面：
    按被告以外之人於審判外之陳述，雖不符刑事訴訟法第159
    條之1 至第159 條之4 之規定，而經當事人於審判程序同意
    作為證據，法院審酌該言詞陳述或書面陳述作成時之情況，
    認為適當者，亦得為證據；當事人、代理人或辯護人於法院
    調查證據時，知有刑事訴訟法第159 條第1 項不得為證據之
    情形，而未於言詞辯論終結前聲明異議者，視為有前項之同
    意，刑事訴訟法第159 條之1 、第159 條之5 第1 項、第2
    項分別定有明文。經查，本判決下列所引用之被告以外之人
    於審判外之陳述，檢察官、被告於本院言詞辯論終結前均未
    聲明異議，本院審酌上開證據資料製作時，並無不當取供，
    及證明力明顯過低之瑕疵，認以之作為證據應屬適當，故揆
    諸前開規定，認前揭證據資料有證據能力，合先敘明。
貳、實體方面：
一、上揭犯罪事實，業據被告甲○○於警詢、偵訊、原審及本院
    審理時均自白不諱，核與證人即被害人乙○○、證人即在場
    目擊之人張宏友於警詢時之證詞大致相符，復有新光吳火獅
    紀念醫院診斷證明書、道路交通事故現場圖、道路交通事故
    調查報告表各一件、現場及被告機車照片8張、路口監視錄
    影翻拍照片1張在卷可憑，足認被告之自白與事實相符，應
    堪採信。本件事件明確，被告犯行洵堪認定，應依法論科。
二、核被告所為，係犯刑法第185條之4之肇事逃逸罪。原審認被
    告罪證明確，因而依刑法第185條之4、第41條第1項前段、
    第74條第1項第1款之規定，並審酌被告明知其駕車行為肇事
    致他人受傷，竟不知停留於肇事現場報警處理，反騎車逃逸
    ，其犯罪之動機、目的、手段均殊非可取，所為有害於交通
    安全，惟其犯後已坦承犯行，態度良好，被害人亦已表示不
    欲再行追究被告刑事責任等一切情狀，量處被告有期徒刑6
    月，併諭知易科罰金折算標準，並認被告前未曾受有期徒刑
    以上刑之宣告，有本院被告前案紀錄表附卷可稽，其因一時
    失慮，致罹刑典，已與被害人達成和解，經此偵審程序與刑
    之宣告後，應知警惕而無再犯之虞，是認以暫不執行前開宣
    告之刑為當，併予宣告緩刑2年。核其認事用法，並無違誤
    ，量刑亦屬妥適。檢察官上訴意旨認：刑法第185條之4之罪
    所維護者，非僅為個人法益，主要乃係維護社會法益，使車
    禍發生後傷者得有及時救護之機會，減少死傷，保障行車大
    眾之交通及生命、身體之安全，是行為人縱可與被害人就過
    失傷害部分達成民事和解，然該罪並非告訴乃論之罪，原審
    以被告與被害人達成和解，而無條件給予緩刑之宣告，顯然
    忽略被告所犯公共危險犯行之惡性，不足以收警惕之效。且
    如行為人無前科便可宣告無條件之緩刑，將誤導社會大眾，
    使肇事人心存僥倖；又如能與被害人私下和解，即可獲無條
    件緩刑之寬典，則社會大眾之安危將無法獲得保障，有違立
    法目的，自難認原判決宣告無條件之緩刑為合法適當等語。
    惟按「緩刑為法院刑罰權之運用，旨在獎勵自新，祇須合於
    刑法第74條所定之條件，法院本有自由裁量之職權，上訴意
    旨僅就原審刑罰裁量職權之行使而為指摘，不能認以原判決
    違背法令為上訴理由。」最高法院著有72年台上字第3647號
    判例可資參照。查檢察官於起訴時，並未對被告為具體之求
    刑（見原審卷第2頁起訴書），嗣於原審論告時，對科刑範
    圍一節，亦僅請求法院依法判決（見原審卷第19頁背面審判
    筆錄），均未曾就緩刑部分表示任何意見，而原審綜合上情
    ，宣告被告緩刑2年，並無違反刑法第74條之規定，是檢察
    官上訴意旨就原審裁量權之適法行使而為指摘，其上訴無理
    由，應駁回之。
據上論斷，應依刑事訴訟法第368條，判決如主文。
本案經檢察官黃騰耀到庭執行職務。
中    華    民    國    99    年    10    月    8     日
                  刑事第五庭審判長法  官  李英勇
                                  法  官  劉秉鑫
                                  法  官  白光華
以上正本證明與原本無異。
如不服本判決，應於收受送達後10日內向本院提出上訴書狀，其
未敘述上訴之理由者並得於提起上訴後10日內向本院補提理由書
（均須按他造當事人之人數附繕本）「切勿逕送上級法院」。
                                  書記官  廖鴻勳
中    華    民    國    99    年    10    月    8     日
附錄：本案論罪科刑法條全文
中華民國刑法第185條之4
駕駛動力交通工具肇事，致人死傷而逃逸者，處 6 月以上 5 年
以下有期徒刑。

司法院資訊處製作；財團法人民間司法改革基金會備份。
